臺灣高等法院高雄分院刑事判決
111年度上訴字第878號
上  訴  人  
即  被  告  陳品希



選任辯護人  孫少輔律師
上列上訴人因毒品危害防制條例等案件，不服臺灣屏東地方法院
109年度訴字第930號，中華民國111年7月29日第一審判決（起訴
案號：臺灣屏東地方檢察署109年度偵字第7674、10311、10362
號；併辦案號：同署109年度少連偵字第87號、110年度偵字第58
30號），關於科刑部分，提起上訴，本院判決如下：
    主  文
上訴駁回。
    事  實
壹、上訴即本院審理範圍之說明：
一、刑事訴訟法第348條第3項規定：「上訴得明示僅就判決之刑
    、沒收或保安處分一部為之」，而其立法理由指出：「為尊
    重當事人設定攻防之範圍，並減輕上訴審審理之負擔，容許
    上訴權人僅針對刑、沒收或保安處分一部提起上訴，其未表
    明上訴之認定犯罪事實部分，則不在第二審之審判範圍。如
    為數罪併罰之案件，亦得僅針對各罪之刑、沒收、保安處分
    或對併罰所定之應執行刑、沒收、保安處分，提起上訴，其
    效力不及於原審所認定之各犯罪事實，此部分犯罪事實不在
    上訴審審查範圍」。
二、經查，上訴人即被告甲○○（下稱被告）及辯護人於本院審理
    過程中，迭明示只對原審判決有罪部分之「科刑事項」提起
    上訴，至於原審所為之其他判決內容，則不在上訴範圍（本
    院卷第81至82、109頁）。依據前述說明，本院僅就原判決
    各罪之宣告刑及定執行刑妥適與否，進行審理，至於原判決
    其他部分，則非本院審查範圍，先予指明。
貳、本案據以審查量刑妥適與否之原審所認定犯罪事實、所犯罪
    名
一、犯罪事實：
　㈠甲○○能預見將行動電話門號提供予他人使用，因該門號所有
    人名義與實際使用人不同，將可能作為犯罪集團詐欺取財之
    犯罪工具，藉此躲避警方之追查，竟仍基於幫助詐欺取財之
    不確定故意，媒介乙○○（業經另案判處拘役20日確定）於民
    國109年3月27日下午某時許（起訴書誤載為109年3月間某時
    許，應予更正），將乙○○向中華電信股份有限公司所申辦之
    行動電話門號0000000000號SIM卡1張（下稱中華電信門號）
    、亞太電信股份有限公司所申辦之行動電話門號0000000000
    號SIM卡1張（下稱亞太電信門號），交付予丙○○（經檢察官
    另案偵辦，起訴書記載為交付予甲○○，業經公訴檢察官當庭
    更正）。嗣某詐欺集團成年成員（尚無證據證明該集團成員
    達3人以上）取得前揭中華電信門號、亞太電信門號後，即
    共同意圖為自己不法之所有，基於詐欺取財之犯意聯絡，為
    如附表一所示之詐欺取財犯行。嗣經如附表一所示之人察覺
    遭詐欺而報警處理，始悉上情。
  ㈡甲○○明知4-甲基甲基卡西酮（Mephedrone）、愷他命均係毒
    品危害防制條例第2條第2項第3款所列管之第三級毒品，不
    得非法販賣，竟意圖營利，基於販賣第三級毒品4-甲基甲基
    卡西酮、愷他命之犯意，於如附表二所示之時間、地點，以
    如附表二所示之方式，販賣含有第三級毒品4-甲基甲基卡西
    酮之毒品咖啡包（下稱毒品咖啡包）、愷他命予乙○○。
二、所犯罪名：
　㈠核被告所為，就犯罪事實㈠部分，係犯刑法第30條第1項前段
    、第339條第1項幫助詐欺取財罪；就犯罪事實㈡即如附表二
    之3次犯行部分，均係犯修正前毒品危害防制條例第4條第3
    項之販賣第三級毒品罪。其中，被告如附表二編號3所示犯
    行，雖一次販賣2不同品項之毒品，但既同屬第三級毒品，
    自屬單純一罪。
  ㈡被告媒介乙○○同時將中華電信門號、亞太電信門號之SIM卡提
    供予詐欺集團，用以詐取如附表一所示之人之財物，以客觀
    上之單一幫助行為，幫助該集團詐欺如附表一所示之人之財
    物，為同種想像競合犯，應依刑法第55條前段規定，從一情
    節最重之幫助詐欺取財罪論處。又檢察官移送併辦之犯罪事
    實，均核與檢察官原起訴之犯罪事實㈠部分，乃相同之事實
    ，原審俱併予審究，自無違誤，附此敘明。
　㈢被告所為如犯罪事實㈠所示犯行，及如附表二所示之販賣第三
    級毒品犯行（3次），犯意各別，行為有異，應予分論併罰
    。
參、刑之減輕事由
一、刑法第30條第2項（犯罪事實㈠）部分：
　  被告就犯罪事實㈠所示犯行，為幫助犯，其所犯情節較正犯
    輕微，爰依刑法第30條第2項規定減輕其刑。
二、修正前毒品危害防制條例第17條第2項（犯罪事實㈡即附表二
    之3次犯行）部分：
　　被告就如附表二之3次犯行，於偵查、原審及本院審判程序
    均自白不諱（被告提起本件上訴，既對原審所認定之犯罪事
    實並無爭議，而不在其上訴範圍，自屬自白犯行），均應依
    修正前毒品危害防制條例第17條第2項予以減輕其刑。
三、刑法第59條部分：
　㈠犯罪之情狀顯可憫恕，認科以最低度刑仍嫌過重者，得酌量
    減輕其刑，刑法第59條雖有明文。又所謂最低度刑，固包括
    法定最低本刑；惟遇有其他法定減輕之事由者，則應係指適
    用其他法定減輕事由減輕其刑後之最低度刑而言。倘被告別
    有法定減輕事由者，應先適用法定減輕事由減輕其刑後，猶
    認其犯罪之情狀顯可憫恕，即使科以該減輕後之最低度刑仍
    嫌過重者，始得適用刑法第59條規定酌量減輕其刑（最高法
    院100年台上字第744號判決意旨參照）。
　㈡販賣第三級毒品罪之（修正前）法定本刑為「7年以上有期徒
    刑，且得併科罰金」，原可就實際販賣毒品之情節、數量、
    惡性及所生危害，於法定刑度內為適當調整，法定刑並無過
    重之處，難認情輕法重，而有顯可憫恕之處；況被告就如附
    表二之3罪，均尚具毒品危害防制條例第17條第2項之減刑事
    由，依一般國民社會感情，對照其可判處之刑度（有期徒刑
    3年6月以上），更難認具可憫恕之處。
　㈢被告及辯護人固以：被告販賣對象僅乙○○1人，且數量非鉅，
    核屬吸毒者互通有無之小額零售，及大學生對於第三級毒品
    警戒心原屬較低，情節應屬輕微；又被告販賣之對象乙○○與
    被告同齡同儕，其販毒行為經法院以行為時年紀尚輕、社會
    經驗不足，依刑法第59條減輕其刑，且給予緩刑之宣告，期
    法院為相同認定，蓋被告為本案行為時甫滿20歲，係因父親
    對被告經濟控管過於嚴格，並無任何前科之被告缺錢才販毒
    以賺取生活所需，被告之父對此非常自責，並寫了一封親筆
    信讓法官參考；暨被告本案所為固屬不該，但案發後洗心革
    面，供出毒品來源，雖該上游經認定之犯罪時間點在後，致
    被告並無毒品危害防制條例第17條第1項之適用，但被告實
    際上乃積極配合檢警偵辦以減少毒品之流通，另方面，被告
    現任職上市公司而有正當工作，原審公訴檢察官亦同意給予
    緩刑機會等語，主張被告如附表二之3罪，均有刑法第59條
    之適用，並提出被告父親信函、○○○○○科技股份有限公司在
    職證明書暨薪資單（本院卷第97至102、115、117頁）等件
    為證。惟行為人即令因長期貧病交加，鋌而走險販毒營生，
    猶顯違一般國民社會感情，遑論臺灣社會賺取營生所需之正
    當途徑比比皆是，僅一時缺錢花用，即數次販毒，以藉此賺
    取生活花費，更難為國民所容，尚不因行為人是否甫成年而
    有不同之認定，蓋18歲即有完全責任能力，自不容行為人將
    自己應負之法律責任，歸咎於父母等長輩並未提供充分之經
    濟支持，至與被告同齡之他人販毒獲緩刑機會與否，因販賣
    次數、數量未必相同，暨是否業足徵捨正當賺取營生所需之
    途徑不由，改以販毒換取花費等，情節未必相同，自不能擅
    予比附援引；另被告犯後坦承犯行、供出毒品來源、覓得上
    市公司之正當工作，也無足讓被告先前販毒之舉為國民所容
    ；況愷他命乃政府歷來雷厲風行查禁之第三級毒品，為眾所
    周知，是所稱「大學生對於第三級毒品警戒心原屬較低」，
    徒為被告及辯護人一己之見，難認屬實，至原審公訴人乃對
    於宣告緩刑與否沒有意見（原審卷第365頁參照），亦不容
    遽指為原審公訴人同意給予被告緩刑之機會；更有甚者，被
    告單次販賣金額有高達新臺幣（下同）5200元之數者，顯非
    區區之數，在客觀上更無足以引起同情之處，是被告及辯護
    人此部分所述，為無理由。
肆、上訴有無理由之論斷
一、原審認被告罪證明確：⑴考量被告媒介乙○○將其中華電信門
    號、亞太電信門號提供他人犯罪使用，紊亂社會正常交易秩
    序，並使不法之徒藉此輕易詐取財物，致檢警執法人員難以
    追查緝捕，助長犯罪風氣，且使被害人受有財產損失；又明
    知4-甲基甲基卡西酮、愷他命均係毒品危害防制條例第2條
    第2項第3款所列管之第三級毒品，戕害施用者之身心健康，
    不僅影響正常生活，且為持續獲取毒品，常淪為竊賊、盜匪
    或販毒之徒，詎被告因貪圖不法利得，無視法律禁令，罔顧
    他人健康，並造成社會治安之隱憂，為本案販賣第三級毒品
    之犯行，所為已助長毒品流通，致生危害於社會及他人身體
    健康，嚴重影響社會治安，所為皆誠屬不應該；惟念被告犯
    後尚能坦承犯行，又其僅媒介他人提供門號資料，並未直接
    參與詐欺取財犯行，且業與如附表一所示之被害人均達成和
    解，並履行和解條件完畢（原審第181至190、321頁所附和
    解書、轉帳交易明細、公務電話紀錄等件參照），就犯罪事
    實㈠所示犯行之犯罪所生損害稍有減輕，另就犯罪事實㈡，參
    酌其販賣毒品之對象、數量；暨考量被告前無論罪科刑紀錄
    （卷附臺灣高等法院被告前案紀錄表參照），及其自陳為大
    學休學之智識程度，於原審審理期間乃在診所工作（原審卷
    第369頁所附在職證明書參照），未婚、無子女之家庭生活
    經濟狀況（原審卷第364頁參照）等一切情狀，就被告如附
    表二之3罪，分別量處如該附表「原審主文欄」所示之刑；
    及就其於犯罪事實㈠所犯之幫助詐欺取財罪，量處拘役10日
    之刑，及以1000元折算1日之易科罰金折算標準。⑵考量刑法
    第51條數罪併罰定執行刑之立法方式，係採限制加重原則，
    非以累加方式定應執行刑，如以實質累加之方式定應執行刑
    ，則處罰之刑度顯將超過其行為之不法內涵，而違反罪責原
    則，並考量因生命有限，刑罰對被告造成之痛苦程度，係隨
    刑度增加而生加乘效果，而非以等比方式增加，是以隨罪數
    增加遞減其刑罰之方式，當足以評價被告行為之不法性之法
    理（即多數犯罪責任遞減原則）。審酌被告所犯如附表二之
    3罪，時間均集中於108年12月至109年2月間，並衡酌被告各
    次犯行之手段尚稱平和、所販賣之重量及對象等犯罪情節，
    及整體刑法目的，與整體犯行之應罰適當性，就該部分，定
    其應執行之刑為有期徒刑4年2月。
二、本院經核原審就被告各罪所量處之宣告刑，已依刑法第57條
    規定詳細審酌，而就附表二之3罪所定執行刑，亦充分考量
    所應注意之各項情狀，且所宣告之刑暨所定執行刑，均無明
    顯不妥適之處。至被告及辯護人上訴意旨固略以：原審漏未
    適用刑法第59條對被告如附表二之3罪予以減刑，致該部分
    各罪之宣告刑暨再之後之定執行刑，均顯然過重，另被告既
    已與附表一所示被害人均達成和解，請求連同幫助詐欺取財
    罪部分，俱併予宣告緩刑云云。惟查：
　㈠被告如附表二之3罪，均無刑法第59條之適用，業經本院詳予
    論述如前，則原審未予適用即無不當可言，更不因而生該部
    分量刑及定執行刑過重之失；至原審本已審酌「（被告）業
    與如附表一所示之被害人均達成和解，並履行和解條件完畢
    …就犯罪事實㈠所示犯行之犯罪所生損害稍有減輕」，致就被
    告於犯罪事實㈠所犯之幫助詐欺取財罪，僅量處拘役10日之
    刑，既已極貼近法定之最低度刑，自同無量刑過重之違誤。
  ㈡緩刑之諭知，乃必須以受2年以下有期徒刑之宣告為首要條件
    ，而被告如附表二之3罪，經原審所分別判處有期徒刑3年6
    月至3年10月之刑，並定執行刑為有期徒刑4年2月，且此部
    分之量刑與定執行刑俱無過重之不當而應予維持，已不符合
    緩刑宣告之要件，而顯無從連同幫助詐欺取財罪部分，俱併
    予宣告緩刑，是被告及辯護人此部分之請求，亦不足採。
　㈢被告及辯護人前揭所指均屬無理由，應予駁回其上訴。
據上論斷，應依刑事訴訟法第368條，判決如主文。
本案經檢察官陳建州、黃薇潔提起公訴及移送併辦，檢察官李忠
勳移送併辦，檢察官吳茂松到庭執行職務。
中　　華　　民　　國　　111 　年　　12　　月    13  　日
                  刑事第二庭    審判長法  官  孫強
                                      法  官  鄭詠仁
                                      法  官  莊珮吟


以上正本證明與原本無異。
如不服本判決，應於判決送達後20日內向本院提出上訴狀，其未
敘述理由者並應於提出上訴狀後20日內向本院補提理由書（應附
繕本）。
中　　華　　民　　國　　111 　年　　12　　月　　13　　日
                                      書記官  王居珉
附表一：
編號 被害人 匯款時間 （民國） 金額 （新臺幣） 詐欺方式 備註 1 丁○○ 109年4月20日12時45分許（起訴書誤載為10分，業經公訴檢察官當庭更正） 10萬元 詐欺集團成年成員於109年4月18日9時38分許，使用中華電信門號撥打電話予丁○○，佯稱為丁○○之外甥，並要求互相加LINE，表示急需用錢云云，致丁○○陷於錯誤，依指示於左列時間，匯款左列金額至姚○○所申設臺灣中小企業銀行帳號00000000000號帳戶。 即起訴書附表一編號1，及併辦意旨書一、二編號1。 2 戊○○ 109年4月21日12時4分許（起訴書誤載為11時2分，業經公訴檢察官當庭更正） 2萬7,000元 詐欺集團成年成員於109年4月20日14時41分許，使用亞太電信門號撥打電話予戊○○，佯稱為車輛維修人員，並要求互相加LINE，表示需先支付修車訂金云云，致戊○○陷於錯誤，依指示於左列時間，匯款左列金額至王庭妤所申設臺灣土地銀行帳號000000000000號帳戶。 即起訴書附表一編號2，併辦意旨書一、二編號2。 3 己○○ 109年4月22日11時8分許（起訴書誤載為10時29分，業經公訴檢察官當庭更正） 15萬元 詐欺集團成年成員於109年4月21日14時49分許，使用亞太電信門號撥打電話予己○○，佯稱為己○○之姪女婿何○○，並要求互相加LINE，表示急需用錢云云，致己○○陷於錯誤，依指示於左列時間，匯款左列金額至黃○○（起訴書誤載為黃○○，業經公訴檢察官當庭更正）所申設上海商業銀行帳號00000000000000帳戶。 即起訴書附表一編號3，併辦意旨書一、二編號3。 4 庚○○ 109年4月22日12時29分許（起訴書誤載為11時52分，業經公訴檢察官當庭更正） 14萬5,000元 詐欺集團成年成員於109年4月21日17時44分許，使用亞太電信門號撥打電話予庚○○，佯稱為庚○○之友人鄧○○，並要求互相加LINE，表示急需用錢云云，致庚○○陷於錯誤，依指示於左列時間，匯款左列金額至劉○○所申設中華郵政股份有限公司帳號00000000000000帳戶。 即追加起訴書附表一編號4，併辦意旨書一、二編號4。 5 辛○○ 109年4月22日11時38分許（起訴書未記載，業經公訴檢察官當庭補充） 11萬元 詐欺集團成年成員於109年4月21日15時51分許，使用中華電信門號撥打電話予辛○○，佯稱為辛○○之外甥王○○，並要求互相加LINE，表示急需用錢云云，致辛○○陷於錯誤，依指示分別於左列時間，匯款11萬元至陳泓銓所申設合作金庫銀行帳號0000000000000號帳戶、匯款5萬元至癸○○所申設合作金庫銀行帳號0000000000000號帳戶。 即起訴書附表一編號5，併辦意旨書一、二編號5。   109年4月24日12時29分許（起訴書誤載為25分許，業經公訴檢察官當庭更正） 5萬元   併辦意旨書一、二分別指臺灣屏東地方檢察署109年度少連偵字第87號併辦意旨書、同署110年度偵字第5830號併辦意旨書。又本附表即為原判決附表一。      
附表二：
編 號 交易對象 交易時間（民國） 交易毒品種類、金額（新臺幣） 證據名稱及出處欄 原審主文 備註   交易地點 交易方式    1 乙○○ 108年12月23日22時許。 毒品咖啡包1包，金額500元。 ①甲○○於警詢、偵訊及本院審理時之自白（警一卷第3、10頁，偵7674卷第142至143、169頁，偵聲200卷第20頁，本院卷第97至98、251、334、364頁）。 ②乙○○於警詢及偵訊中之證述（警一卷第17頁，他1115卷第123頁）。 ③通訊監察譯文表（他1115卷第37頁）。 ④指認犯罪嫌疑人紀錄表（警二卷第9至11頁）。 甲○○販賣第三級毒品，處有期徒刑參年陸月。扣案如附表三所示之物沒收；未扣案犯罪所得新臺幣伍佰元沒收，於全部或一部不能沒收或不宜執行沒收時，追徵其價額。 即起訴書犯罪事實欄二暨附表二編號1 。   甲○○前位在屏東縣○○市○○路00號3樓居所內（起訴書誤載為屏東縣○○市○○路00號「光華動物醫院」對面巷子，業經公訴檢察官當庭更正）。 甲○○先持如附表三所示之物，與乙○○所持門號0000000000號行動電話聯繫毒品交易情事後，於左列時間，在左列地點，販賣上列金額之毒品咖啡包予乙○○，嗣乙○○於108年12月25日20時23分許不久後同日某時許，在左列地點，交付上列金額之價金予甲○○。    2 乙○○ 109年1月3日16時30分許不久後同日某時許（起訴書誤載為15時3分許，業經公訴檢察官當庭更正）。 愷他命1包，金額2,000元。 ①甲○○於警詢、偵訊及本院審理時之自白（警一卷第5、12頁反面，偵7674卷第143、169頁，本院卷第97至98、251、334、364頁）。 ②乙○○於警詢及偵訊中之證述（他1115卷第129至133頁）。 ③指認犯罪嫌疑人紀錄表（警二卷第9至11頁）。  甲○○販賣第三級毒品，處有期徒刑參年捌月。扣案如附表三所示之物沒收；未扣案犯罪所得新臺幣貳仟元沒收，於全部或一部不能沒收或不宜執行沒收時，追徵其價額。  即起訴書犯罪事實欄二暨附表二編號2。   屏東縣○○市○○○路00號「民生家商」旁某全家便利商店附近。 甲○○先持如附表三所示之物連接上網，與乙○○以通訊軟體MESSENGER聯繫毒品交易情事後，於左列時間，在左列地點，販賣上列金額之愷他命予乙○○，並當場完成交易。    3 乙○○ 109年2月8日1時許。 毒品咖啡包7包、愷他命1包，金額共5,200元。 ①甲○○於警詢、偵訊及本院審理時之自白（警一卷第5頁，偵7674卷第169頁，偵聲200卷第20頁，本院卷第97至98、251、334、364頁）。 ②乙○○於警詢及偵訊中之證述（警一卷第19頁反面，他1115頁第125頁）。 ③通訊監察譯文表（他1115卷第41至43頁）。 ④指認犯罪嫌疑人紀錄表（警二卷第9至11頁）。 甲○○販賣第三級毒品，處有期徒刑參年拾月。扣案如附表三所示之物沒收；未扣案犯罪所得新臺幣伍仟貳佰元沒收，於全部或一部不能沒收或不宜執行沒收時，追徵其價額。 即起訴書犯罪事實欄二暨附表二編號3 。   甲○○前位在屏東縣○○市○○路00號3 樓居所內（起訴書誤載為屏東縣○○市○○路00號「光華動物醫院」對面巷子，業經公訴檢察官當庭更正）。 甲○○先持如附表三所示之物，與乙○○所持門號0000000000號行動電話聯繫毒品交易情事後，於左列時間，在左列地點，販賣上列金額之毒品咖啡包、愷他命予乙○○，並當場完成交易。    本附表即原判決附表二，原判決書就此部分之備註均誤載為「追加」起訴書，爰逕予更正。       
附表三：
編號 扣案物品 數量 備註 1 蘋果廠牌行動電話（黑色） 1 支 1.即警一卷第41頁扣押物品目錄表編號1 2.含門號0000000000號SIM卡1張 3.甲○○所有 本附表即原判決附表三。    

◎附錄本案所犯法條：
《刑法第30條》
幫助他人實行犯罪行為者，為幫助犯。雖他人不知幫助之情者，
亦同。
幫助犯之處罰，得按正犯之刑減輕之。
《刑法第339條第1項》
意圖為自己或第三人不法之所有，以詐術使人將本人或第三人之
物交付者，處5年以下有期徒刑、拘役或科或併科50萬元以下罰
金。
《修正前毒品危害防制條例第4條第3項》
製造、運輸、販賣第三級毒品者，處7年以上有期徒刑，得併科
新臺幣700萬元以下罰金。